# 长期股权投资的后续计量问题

提问人：wbj60123 时间：2010-03-20 17:31:27
老师：
最近碰到一个问题， 2002 年某企业的股东要退出该企业（持股25%），政府要求某国有投资公司接收，但该投资公司考虑到手续及风险问题，股权没有直接过户至该公司。而是利用自己的子公司某信托公司，通过发行信托产品，筹集资金收购该股权。近几年该企业经营情况很好。该投资公司 2009 年通过收购信托产品的收益权（原持有人为子公司及关联单位），成为该信托产品的唯一收益人，并将该股权作为信托财产过户到自己名下。该投资公司会计处理时，将信托产品的成本（包括发行几期信托产品的利息及给信托公司的管理费用，股权在信托期没有分红）作为投资成本，公司认为发行信托产品时就有收购的意愿，视同 2002 年就持有股权，按权益法进行追溯调整，也就是按被投资单位的账面价值进行后续计量。回避了应按取得投资时的评估价值进行后续计量的问题， 2008 年年底该股权的评估价值很大，如按评估价值计量，当年的营业外收入很大，而以后各项确认投资收益时，要对评估增值部分进行摊销，工作量大，而且有风险。该投资公司的会计处理是否可行？

回答人：chenyiwei
回复 楼主 wbj60123 的帖子这个问题需要对信托产品的风险和报酬状况，以及现在的受益权收购的协议进行详细分析，以确定是否在 2002 年时，该投资公司是否已经对该股权所在企业已经具有重大影响（前提是在经过分析以后，认为该信托是一个应当予以合并的SPE）。但如果认为当时即具有重大影响的，就会涉及前期差错更正问题。
建议重点关注以下问题： 1 、信托产品发行期间受益权单位的持有情况？该投资公司自身是否持有全部的次级受益权？ 2 、信托产品有无其他特殊条款约定？例如，是否仅可用于投资该项特定的标的股权？如何转让？收购受益权的定价如何确定？ 3 、“当时就有收购的意愿”和“当时就具有重大影响”是完全不同的两个概念，不能混淆。